【裁判字號】    98,訴,4093
【裁判日期】    981231
【裁判案由】    毒品危害防制條例
【裁判全文】
臺灣板橋地方法院刑事判決              98年度訴字第4093號
公  訴  人  臺灣板橋地方法院檢察署檢察官
被      告  甲○○
上列被告因違反毒品危害防制條例案件，經檢察官提起公訴（98
年度毒偵字第5192號），嗣因被告於本院準備程序中就被訴事實
為有罪之陳述，本院告知被告簡式審判程序之旨，並聽取當事人
之意見後，由本院合議庭裁定改由受命法官獨任依簡式審判程序
進行，判決如下：
    主  文
甲○○施用第一級毒品，累犯，處有期徒刑拾壹月。扣案之第一
級毒品海洛因壹包（驗餘淨重零點壹零捌陸公克），沒收銷燬之
；上開毒品之外包裝袋壹個，沒收之。
    事  實
一、甲○○前因偽造有價證券案件，經臺灣士林地方法院以82年
    度訴緝字第2 號判處有期徒刑1 年10月確定；又因肅清煙毒
    條例案件，經臺灣臺北地方法院以82年度訴字第1154號判處
    有期徒刑3 年6 月確定，嗣上開兩罪嗣經臺灣士林地方法院
    以82年度聲字第458 號裁定應執行有期徒刑4 年10月確定，
    於民國84年5 月10日假釋出監並付保護管束，嗣後假釋經撤
    銷，尚應執行殘刑2 年7 月4 日；又因肅清煙毒條例案件，
    經臺灣臺北地方法院以84年度訴字第2603號判處有期徒刑4
    年，經上訴後，由臺灣高等法院以85年度上訴字第532 號駁
    回上訴確定；復因違反麻醉藥品管理條例案件，經臺灣士林
    地方法院以86年度易字第2031號判處有期徒刑5 月確定；上
    開有期徒刑4 年、5 月及殘刑2 年7 月4 日經接續執行，於
    89年7 月26日因縮短刑期假釋出監並付保護管束，嗣假釋再
    經撤銷，經執行殘刑3 年1 月10日，於95年9 月7 日縮刑期
    滿執行完畢。而甲○○並於91年間，因施用毒品案件，經臺
    灣士林地方法院以91年度毒聲字第437 號裁定送勒戒處所觀
    察、勒戒後，認有繼續施用毒品傾向，再經同院以91年度毒
    聲字第1210號裁定送戒治處所施以強制戒治1 年，嗣因戒治
    成效經評估為合格，再經本院以92年度毒聲字第475 號裁定
    停止戒治付保護管束，而於92年5 月29日因停止戒治出所，
    嗣因保護管束期滿而執行完畢，再經臺灣士林地方法院檢察
    署檢察官以92年度戒毒偵字第82號為不起訴處分確定；復於
    上開強制戒治執行完畢之5 年內之97年間，因施用毒品案件
    ，經臺灣臺北地方法院以97年度訴字第1515號判處有期徒刑
    8 月，經上訴後，由臺灣高等法院以97年度上訴字第5785號
    駁回上訴確定；復於同年間，因施用毒品案件，經臺灣臺北
    地方法院以97年度訴字第2394號判處有期徒刑8 月確定；再
    於同年間，因施用毒品案件，經臺灣臺北地方法院以98年度
    訴字第164 號判處應執行有期徒刑1 年2 月，經上訴後，由
    臺灣高等法院以98年度上訴字第2170號駁回上訴確定。
二、詎猶不知悔改，基於施用第一級毒品海洛因（下稱海洛因）
    之犯意，於98年7 月13日22時許，在其臺北市○○○路○ 段
    23號11樓之6 居處內，以將海洛因摻水注入針筒後注射之方
    式，施用海洛因1 次。嗣於98年7 月14日18時30分許，在臺
    北縣三重市○○街420 號前為警查獲，並當場扣得其所有之
    海洛因1 包（驗餘淨重0.1086公克），再經採集其尿液送驗
    結果，呈嗎啡陽性反應，始悉上情。
三、案經臺北縣政府警察局蘆洲分局報告臺灣板橋地方法院檢察
    署檢察官偵查起訴。
    理  由
壹、程序方面：
    查本件被告甲○○所犯並非死刑、無期徒刑、最輕本刑為3
    年以上有徒刑之罪或高等法院管轄第一審案件，而其於準備
    程序進行中，被告先就被訴事實為有罪之陳述，經法官告知
    簡式審判程序之旨，並聽取公訴人及被告之意見後，本院認
    適宜改依簡式審判程序進行，爰依刑事訴訟法第273 條之1
    第1 項、第284 條之1 規定，由本院合議庭以裁定由受命法
    官獨任進行簡式審判程序，合先敘明。
貳、實體方面：
一、上揭事實，業據被告甲○○迭於警詢、偵查及本院審理時坦
    承不諱。又被告為警查獲時所採取尿液送驗結果，係呈嗎啡
    陽性反應，此有臺北縣政府警察局蘆洲分局偵辦毒品案件尿
    液代號對照表（代碼編號：I0000000）、台灣檢驗科技股份
    有限公司於98年8 月3 日出具之濫用藥物檢驗報告各1 份在
    卷可稽。按海洛因經注射或吸入人體後，約百分之八十於24
    小時內自尿中排出，一般而言，尿液中能否驗出嗎啡陽性反
    應與其投與量、投與途徑、採尿時間、個人體質及檢測方法
    之靈敏度有關，國外曾有文獻報導注射6 毫克之海洛因鹽酸
    鹽，其代謝物嗎啡之平均可檢出時限約為26小時，業經行政
    院衛生署藥物食品檢驗局於81年9 月8 日以藥檢壹字第8114
    885 號函述綦詳。據上，被告之尿液經以氣相層析質譜儀分
    析法檢驗，既係呈嗎啡陽性反應，顯見被告應有在前揭犯罪
    時間施用海洛因之行為甚明。而扣案之白色粉末1 包經送交
    通部民用航空局航空醫務中心鑑驗結果，該白色粉末1 包（
    實稱毛重0.3600公克，淨重0.1100公克，取樣0.0014公克，
    餘重0.1086公克），檢出含海洛因成分等情，有該中心98年
    9 月22日航藥鑑字第0984796 號毒品鑑定書1 份存卷可憑，
    由此益徵被告之自白核與事實相符，堪以採信。
二、按於92年7 月9 日新修正並於93年1 月9 日施行之毒品危害
    防制條例刪除二犯及三犯之規定，一改修法前繁雜之處遇程
    序，僅將施用毒品者簡化區分為初犯、再犯，並認施用毒品
    者係屬病患性犯人，以觀察、勒戒戒除其身癮，並以強制戒
    治去除其心癮。經觀察、勒戒或強制戒治執行完畢釋放後，
    若係五年後再犯該條例第10條施用毒品罪者，與同條例第20
    條第1 項、第2 項關於「初犯」之處理方式相同，檢察官應
    先聲請法院裁定令被告入勒戒處所觀察、勒戒，並視有無繼
    續施用毒品傾向，決定應予釋放、為不起訴之處分，或應聲
    請法院裁定令入勒戒處所強制戒治；若係5 年內「再犯」同
    條例第10條施用毒品罪者，依同條例第23條第2 項規定，檢
    察官則應依法追訴。觀諸該條例第20條第3 項之修正理由：
    「觀察、勒戒或強制戒治5 年後再犯者，顯見前所實施之觀
    察、勒戒或強制戒治已足以遮斷其施用毒品之癮，為期自新
    及協助其戒除毒癮，對此5 年後再犯者，爰明定仍適用初犯
    之規定，先經觀察、勒戒、強制戒治之程序。」及同條例第
    23條第2 項之修正理由：「為配合簡化施用毒品犯之刑事處
    遇程序，並鑑於經觀察、勒戒或強制戒治執行完畢釋放後5
    年內再犯者，其再犯率甚高，原據以實施之觀察、勒戒及強
    制戒治既已無法收其實效，自應施以刑事處遇。」顯然如施
    用毒品者係前經觀察、勒戒或強制戒治等治療程序執行完畢
    5 年後，始再施用毒品之「初犯」，因前所執行之觀察、勒
    戒或強制戒治已足收戒除毒癮之效，自應重新執行觀察、勒
    戒或強制戒治等治療程序，並於治療程序執行完畢後，由檢
    察官為不起訴處分，毋庸對之追訴處罰；反之，在「再犯」
    之情形，因其先前所為治療程序顯未能收戒斷毒癮之效，且
    考量施用毒品者之再犯率偏高，乃簡化其刑事處遇程序，而
    逕予追訴處罰，不再施以治療程序。參酌上開立法理由，修
    正毒品危害防制條例就施用毒品者，祇於「初犯」及「5 年
    後再犯」二種情形，有其追訴條件之限制，即須於初犯經觀
    察、勒戒或強制戒治釋放後，「5 年內均無施用毒品之行為
    」，始能認其前所實施之觀察、勒戒或強制戒治已足遮斷毒
    癮，而得於5 年後再犯時，再予適用初犯之規定，重行觀察
    、勒戒等程序。倘5 年內已經再犯，被依法追訴處罰，縱其
    第三次（或第三次以上）施用毒品之時間在初犯釋放5 年以
    後，即與「5 年後再犯」之情形有別，且因已於「5 年內再
    犯」，顯見其再犯率甚高，原實施觀察、勒戒或強制戒治，
    已無法收其實效，而無5 年戒斷期之存在，自無再經觀察、
    勒戒及強制戒治之必要，應由檢察官逕行起訴，始符新法修
    正之本旨。經查，本案被告前於91年間，因施用毒品案件，
    經臺灣士林地方法院以91年度毒聲字第437 號裁定送勒戒處
    所觀察、勒戒後，認有繼續施用毒品傾向，再經同院以91年
    度毒聲字第1210號裁定送戒治處所施以強制戒治1 年，嗣因
    戒治成效經評估為合格，再經本院以92年度毒聲字第475 號
    裁定停止戒治付保護管束，而於92年5 月29日因停止戒治出
    所，嗣因保護管束期滿而執行完畢，再經臺灣士林地方法院
    檢察署檢察官以92年度戒毒偵字第82號為不起訴處分確定；
    復於上開強制戒治執行完畢之5 年內，於97年間因施用毒品
    案件，經臺灣臺北地方法院以97年度訴字第1515號判處有期
    徒刑8 月，經上訴後，由臺灣高等法院以97年度上訴字第57
    85號駁回上訴確定；復於同年間，因施用毒品案件，經臺灣
    臺北地方法院以97年度訴字第2394號判處有期徒刑8 月確定
    ；再於同年間，因施用毒品案件，經臺灣臺北地方法院以98
    年度訴字第164 號判處應執行有期徒刑1 年2 月，經上訴後
    ，由臺灣高等法院以98年度上訴字第2170號駁回上訴確定，
    此有臺灣高等法院被告前案紀錄表存卷可考。而被告既曾於
    上開強制戒治執行完畢釋放後5 年內，已再犯施用毒品案件
    多起，並均經判刑確定，則本案被告於本次即於98年7 月13
    日22時許又再施用第一級毒品之犯行，雖係於前揭強制戒治
    後逾5 年之後三犯以上，惟依上開說明，足認被告經上開強
    制戒治之執行後，未足以遮斷其施用毒品之癮，自與前揭條
    例第20條第3 項之規定僅得適用於「再犯」之情形不合（此
    有最高法院95年度臺非字第59號判決、95年度第7 次刑事庭
    會議決議可參），故本件公訴人逕向本院提起追訴，於法要
    無不合，附此陳明。綜上，本案事證明確，被告犯行堪以認
    定，應依法論科。
三、查海洛因屬於毒品危害防制條例第2 條第2 項第1 款所規定
    之第一級毒品，核被告所為，係犯毒品危害防制條例第10條
    第1 項之施用第一級毒品罪。被告持有第一級毒品，意在供
    己施用，故施用前後持有第一級毒品之低度行為，應為施用
    第一級毒品之高度行為所吸收，不另論罪。又查被告前受有
    如事實欄所述罪刑宣告及執行紀錄，此有上述前科表附卷可
    稽，被告於有期徒刑執行完畢後5 年內故意再犯有期徒刑以
    上之本罪，為累犯，應依刑法第47條第1 項規定，加重其刑
    。審酌被告有多次施用毒品前科，品行非佳，且曾經觀察勒
    戒、強制戒治執行完畢，竟再為本件施用毒品犯行，顯見其
    未能深切反省悔改，自制力明顯不佳，足以戕害其身心，滋
    生其他犯罪，惡化治安，嚴重損及公益；惟另考量被告於犯
    後已坦承犯行，而其施用毒品行為於本質上係屬自我戕害行
    為，反社會性之程度應屬較低等一切情狀，量處如主文所示
    之刑，以資懲儆。又扣案之海洛因1 包（驗餘淨重0.1086公
    克），屬當場查獲之第一級毒品，不問屬於犯人與否，應依
    毒品危害防制條例第18條第1 項前段規定，沒收銷燬之；至
    上開毒品之外包裝袋1 個，係用於包裹毒品，防其裸露、潮
    濕，便於攜帶施用，係預備供被告施用毒品所用之物，且係
    被告所有，此據被告供明在卷，爰依刑法第38條第1 項第2
    款規定，併予宣告沒收。
據上論斷，應依刑事訴訟法第273 條之1 第1 項、第299 條第1
項前段，毒品危害防制條例第10條第1 項、第18條第1 項前段，
刑法第11條前段、第47條第1 項、第38條第1 項第2 款，判決如
主文。
本案經檢察官楊承翰到庭執行職務。
中    華    民    國    98    年    12    月    31    日
                  刑事第十四庭法  官  林淑婷
上列正本證明與原本無異。
如不服本判決，應於判決送達後10日內敘明上訴理由，向本院提
出上訴狀 (應附繕本) ，上訴於臺灣高等法院。其未敘述上訴理
由者，應於上訴期間屆滿後20日內向本院補提理由書「切勿逕送
上級法院」。
                              書記官  莊川億
中    華    民    國    99    年    1     月    5     日
附錄本案論罪科刑法條全文：
毒品危害防制條例第十條
施用第一級毒品者，處六月以上五年以下有期徒刑。
施用第二級毒品者，處三年以下有期徒刑。


司法院資訊處製作；財團法人民間司法改革基金會備份。
